臺灣臺東地方法院民事裁定　　　　　　99年度消債聲字第12號
聲　請　人
即　債務人　李文文
上列聲請人因消費者債務清理事件聲請免責，本院裁定如下：
    主  文
債務人李文文不免責。
    理  由
一、按債務人有下列各款情形之一者，法院應為不免責之裁定，
    但債務人證明經普通債權人全體同意者，不在此限：(一)於7
    年內曾依破產法或本條例規定受免責；(二)隱匿、毀損應屬清
    算財團之財產，或為其他不利於債權人之處分；(三)捏造債務
    或承認不真實之債務；(四)因浪費、賭博或其他投機行為，致
    財產顯然減少或負擔過重之債務，而生開始清算之原因；(五)
    於清算聲請前 1年內，已有清算之原因，而隱瞞其事實，使
    他人與之為交易致生損害；(六)明知已有清算原因之事實，非
    基於本人之義務，而以特別利於債權人中之 1人或數人為目
    的，提供擔保或消滅債務；(七)隱匿、毀棄、偽造或變造帳簿
    或其他會計文件之全部或一部，致其財產之狀況不真確；(八)
    故意於財產及收入狀況說明書為不實之記載，或有其他故意
    違反本條例所定義務之行為，消費者債務清理條例（下稱消
    債條例）第134 條定有明文。另按消費者債務清理制度並非
    在使債務人恣意消費所造成之債務，轉嫁予債權人負擔，債
    務人免責之制度，應在鼓勵勤勞誠實之債務人，而非縱容債
    務人奢侈浪費，倘債務人於聲請清算前之相當期間內，利用
    信用金融之機會，恣意為非屬通常生活所需之鉅額消費或作
    奢侈性、浪費性之消費，而不在意日後履行返還之能力，反
    而算計消費者債務清理條例中之免責制度，濫用清算程序以
    規避其應負擔之償還責任，自與消債條例之立法本旨有違。
    又消債條例第132 條之立法目的，乃在於避免因一時陷於經
    濟困難者喪失繼續生活之意志與希望，而賦予其經濟上重建
    更生之機會，然並非保障生活浪費之人能夠藉此制度免除積
    欠之債務；且債務人於負擔債務期間，為求債務之順利清償
    ，本應忍受較其原本生活水準、甚至較一般社會大眾之生活
    水準，更為節儉、清貧之生活，此不僅為一般社會觀念所知
    悉，更為債務人於借貸之初即能預期。若聲請人於負債後，
    仍屢屢從事其經濟狀況顯不相當之消費行為，自難以清算免
    責予以免除一切債務，否則即與消債條例之立法目的相違。
二、經查:
  (一)本件聲請人依消債條例規定聲請清算事件，前經本院裁定自
    民國98年 4月7日下午5時開始清算程序，並經本院司法事務
    官以裁定終止清算程序確定在案，有本院97年度消債清字第
    6 號及98年度司執消債清字第1號卷證可稽。
  (二)經本院通知全體債權人表示意見後，各債權人咸認聲請人具
    有浪費、奢侈等非生活必要之支出，不同意聲請人之免責聲
    請，此有花旗（台灣）商業銀行股份有限公司（下稱花旗銀
    行）99年11月26日民事陳報狀、豐（台灣）商業銀行股份
    有限公司（下稱豐銀行）99年11月26日民事聲明暨陳報狀
    、台新國際商業銀行股份有限公司（下稱台新銀行）99年12
    月17日台新總債務協商部字第09900018460 號函、大眾商業
    銀行股份有限公司（下稱大眾銀行）99年12月17日請求為清
    算不免責裁定聲請狀、台北富邦商業銀行股份有限公司（下
    稱富邦銀行）99年12月20日民事陳報狀、永豐商業銀行股份
    有限公司（下稱永豐銀行）99年12月21日民事陳報狀、遠東
    國際商業銀行股份有限公司（下稱遠東銀行）99年12月22日
    民事陳報狀、國泰世華商業銀行股份有限公司（下稱國泰世
    華銀行）99年12月22日請求為清算不免責裁定聲請狀、中國
    信託商業銀行股份有限公司（下稱中國信託銀行）99年12月
    31日民事陳報狀暨所附聲請人預借現金及歷史消費明細表等
    件（見本院卷第 6頁至第73頁、第87頁至第107頁、第111頁
    至第145頁）在卷足憑。
  (三)而依上開各債權人所提供之聲請人歷史消費明細所示，聲請
    人之消費內容有多筆預借現金、信用借款及申請信用卡代償
    《即花旗銀行信用卡借款新臺幣（下同）171,000 元（含既
    有卡友即利金12期、新卡即利金24期）、豐銀行多筆預借
    現金合計108,320 元、台新銀行代償萬泰商業銀行股份有限
    公司70,000元（93年10月29日）並使用該行信用卡及現金卡
    預借現金，其中現金卡部分其於94年4月13日、15日、18 日
    、20日、23日及26日分別提領現金123,390元、100,000元、
    5,000元、40,000元、5,000元及77,000元，當月即提領350,
    390元、大眾銀行現金卡提領現金49,400元（94年9月）、富
    邦銀行信用卡預借現金47,000元（94年 8月）、永豐銀行借
    款194,000元（93年11月11日至 95年12月18日，含易通財12
    期、卡好貸20期、卡內金20期）及預借現金63,000元（94年
    6月2日至94年11月14日，共6筆）、遠東銀行閃亮3減免45,0
    00元（94年3月22日）、國泰世華銀行餘額代償30,000元（9
    3年9月23日）與信用卡簡易通信貸款173,985元（95年4月26
    日）、中國信託銀行預借現金51,000元（94年 6月23日、94
    年9月3日、94年11月26日、95年2月11日、95年2月13日）及
    分期靈活金12期共83,160元（見本院卷第10頁至第52頁、第
    56頁至第57頁、第61頁至第62頁、第66頁、第68頁至第69頁
    、第88頁至第93頁、第96頁、第98頁、第101頁至第104頁、
    第107頁、第111頁、第114頁至第115頁、第117頁及第123頁
    至143頁》，足見被告自93年10月起至95年4月間有密集使用
    現金卡及申請信用貸款貸用現金使用之情形。此外，聲請人
    尚有娛樂消費3,025元（94年12月4日好樂迪公司臺東店，見
    本院卷第117頁）、美容消費18,575元（93年11月30日巨星
    剪燙1筆3,500元，另在同店有9期及3期分期，合計消費金額
    分別為9,441元及5,634元，見本院卷第 57頁、第103頁）、
    電子資訊消費（93年11月2日在燦坤３Ｃ4,660元，94年5月9
    日神腦國際太麻里店11,400元，見本院卷第 56頁、第114頁
    ）、於93年9月24日在大潤發量販店臺東店消費1筆13,490元
    （本院卷第104頁）、於94年8月13日屈臣氏臺東分公司當日
    消費 3筆共14,151元、94年8月29日當日消費2筆共22,794元
    、94年9月13日當日消費2筆共10,800元、與94年12月23日在
    積動國際有限公司消費45,000元（見本院卷第37頁、第66頁
    、第102頁、第107頁及第 117頁）及其他多筆在東森得易購
    、大潤發量販店臺東店之分期消費（其中有東森分12期每期
    3,065元，該項消費金額即高達36,780元；大潤發分6期每期
    分別2,166元、1,583元，該項消費金額即分別為12,996元、
    9,498元，見本院卷101頁至第 104頁）等項目之消費行為，
    在聲請人欠債及經濟況狀不佳之情形下，顯難要屬一般通常
    生活之必要費用，聲請人上開消費係屬浪費之行為，應堪認
    定。
  (四)聲請人雖於99年12月20日以民事陳報狀自陳其並無浪費、賭
    博或投機行為。惟查，聲請人縱因生活困頓，需以借貸度日
    ，對於非生活必要之開銷，應予以相當之節制，然以上揭(三)
    各債權人所提出聲請人之現金借貸與消費支出明細以觀，聲
    請人顯有密集貸用現金使用及非屬生活上必須之消費，屬過
    度消費而有浪費行為之情形，且參諸聲請人於清算時其之債
    務餘額共計2,377,196 元，而清算程序中各債權人因本件未
    就清算財團之財產為處分，未獲有任何清償等情，此有本院
    於98年9月15日公告更正之債權表及本院司法事務官於99年1
    1月18日所為98年度司執消債清字第1號本件清算程序終結之
    裁定（見本院98年度司執消債清字第1號卷(一)第104頁至第10
    6頁及卷(二)第368頁至第 369頁）在卷可稽，是應堪認聲請人
    確有浪費之行為而致負擔過重之債務。從而，聲請人因有與
    其經濟狀況顯不相當之浪費行為，進而累積之債務，揆諸首
    揭消債條例之規定與說明，自難准予免責以免除一切債務，
    否則即與上揭消債條例之立法目的相違。
三、另按法院為不免責或撤銷免責之裁定確定後，債務人繼續清
    償債務，而各普通債權人受償額均達其債權額之百分之20以
    上者，法院得依債務人之聲請裁定免責，消債條例第142 條
    定有明文。而查，本件聲請人目前年齡僅31歲，正值壯年時
    期，其雖有提出現因憂鬱症及安眠藥物濫用之診斷證明書佐
    證其於99年12月16日仍住院治療中，然其所患之病症是否即
    無工作能力，尚有未明，則本院自不能依此未確定之情事，
    而逕認聲請人毫無工作能力。而本院就本件聲請人不予免責
    業已認定如前，理由如前所述，是若本裁定確定後，聲請人
    雖無法免責，仍得依上揭規定於清償債務後，再向本院聲請
    免責，附此敘明。
四、綜上，本件聲請人有消債條例第134條第4款所謂因浪費致負
    擔過重之債務而生開始清算之原因之情形，且情節尚難認屬
    輕微。此外，全體債權人均未在清算程序中有所受償，亦悉
    數具狀表示不同意聲請人免責之意旨，則依首揭規定及說明
    ，應認本件聲請人不得予以免責，爰裁定如主文。
中    華    民    國    100    年     2    月    9    日
                       民事庭  法  官  楊憶忠
以上正本係照原本作成。
如不服本裁定，應於裁定送達後10日內，以書狀向本院提出抗告
，並繳納抗告費新臺幣1,000元
中    華    民    國   100    年    2     月    9     日
                               書記官  林建成